【裁判字號】    97,交聲,1749
【裁判日期】    970829
【裁判案由】    違反道路交通管理處罰條例聲明異議
【裁判全文】
臺灣臺北地方法院交通事件裁定        97年度交聲字第1749號
原處分機關  臺北市交通事件裁決所
異  議  人
即受處分人  甲○○
上列受處分人因違反道路交通管理處罰條例案件，對於臺北市交
通事件裁決所於中華民國九十七年六月十六日所為之處分（原處
分案號：北市裁二字第裁二二─Ａ○三ＷＱＺ九三一號），聲明
異議，本院裁定如下：
    主  文
異議駁回。
    理  由
一、按黃實線設於路側者，用以禁止停車；其禁止時間為每日上
    午七時至晚間八時，如有延長或縮短之必要時，應以標誌及
    附牌標示之。又汽車駕駛人在設有禁止停車標誌、標線之處
    所停車者，處新臺幣（下同）六百元以上一千二百元以下罰
    鍰，道路交通標誌標線號誌設置規則第一百四十九條第一款
    第四目、第一百六十八條第四項及道路交通管理處罰條例第
    五十六條第一項第四款分別定有明文。而有上述情形，交通
    勤務警察、依法令執行交通稽查任務人員或交通助理人員，
    應責令汽車駕駛人將車移置適當處所；如汽車駕駛人不予移
    置或不在車內時，得由該交通勤務警察、依法令執行交通稽
    查任務人員或交通助理人員為之，道路交通管理處罰條例第
    五十六條第三項復有明文規定。再汽車駕駛人違規停車而駕
    駛人不在場，當場不能或不宜攔截掣單舉發者，得對汽車所
    有人逕行舉發之；逕行舉發違反道路交通管理事件，經汽車
    所有人依通知單之應到案日期前到案，並告知違規駕駛人姓
    名、身分證統一編號及住址者，處罰機關應即另行通知違規
    駕駛人到案依法處理，道路交通管理處罰條例第七條之二第
    一項第三款及違反道路交通管理事件統一裁罰基準及處理細
    則第二十四條前段亦分別規定明確。是行為人如在禁止停車
    處所停車而為警舉發，於舉發通知單上所載之應到案日期前
    到案聽候裁決，經處罰機關調查後仍認定其確有上開違規行
    為者，依違反道路交通管理事件統一裁罰基準及處理細則第
    四十四條第一項及違反道路交通管理事件統一裁罰基準表之
    規定，應對該行為人處以九百元之罰鍰。
二、本件異議人即受處分人甲○○於民國九十七年三月二十三日
    下午三時許，將其所有車牌號碼為ＨＴ—○六一六號自用小
    客車，停放在臺北市○○街八六號前之路側設有黃實線路段
    ，為臺北市政府警察局交通警察大隊警務員陳衍雲拍攝照片
    後，以受處分人違反道路交通管理處罰條例第五十六條第一
    項第四款之規定，開立臺北市政府警察局北市警交大字第Ａ
    ○三ＷＱＺ九三一號舉發違反道路交通管理事件通知單，嗣
    受處分人於應到案日期即九十七年四月二十九日前，向原處
    分機關提出申訴，並告知該汽車之實際駕駛人即為其本人，
    經原處分機關函請舉發單位調查結果，仍認受處分人確有前
    述違規行為，原處分機關乃於九十七年六月十六日依道路交
    通管理處罰條例第五十六條第一項第四款及違反道路交通管
    理事件統一裁罰基準表之規定，裁處受處分人九百元罰鍰。
三、據受處分人之聲明異議狀意旨，固不否認其所有之上開自用
    小客車，於前揭時間停放在上開路邊設有黃實線禁止停車路
    段等情，惟矢口否認有何違反道路交通管理處罰條例規定之
    行為，辯稱：伊於九十七年三月二十三日十五時將車暫停在
    黃線路段，由於該路段前後為巷子口，均劃設紅線，僅伊所
    停放處係劃設黃線；且因當天係星期日，伊認為該路段若不
    能停車應全部劃設紅線，何獨留有一輛車之空間為黃線區？
    故伊認為該處於假日應可開放停車，伊僅停放二十分鐘，卻
    遭拖吊。又臺北市交通管制工程處於九十七年五月十六日函
    覆指稱，該路段預計於九十七年六月中旬完成塗除禁止停車
    黃線，供民眾停車，惟伊於七月一日觀察該路段仍是黃線，
    是否臺北市政府設下陷阱使民眾觸法云云。
四、經查：
（一）本件受處分人所有前揭車輛所停放路段為臺北市○○街八
      六號前，經本院查詢臺北市政府於九十六年十月三十日公
      布最新之「禁停黃線假日彈性開放停車路段彙整表」結果
      ，受處分人前揭所停處所並非開放假日黃線停車之路段，
      此有該禁停黃線假日彈性開放停車路段彙整表一份附卷可
      稽，則受處分人仍應遵照該路段所劃設之標線指示，依規
      定停車。然受處分人所有之上開車輛於遭舉發時，其引擎
      熄火，駕駛人離座，未能保持立即行駛之狀態，且該車輛
      違規停放於前述設有禁止停車標線路段之道路等事實，亦
      為受處分人所不否認，並有前開現場採證照片五幀在卷可
      參；且依卷附之採證照片觀之，上開車輛之停放地點係屬
      供公眾通行之地方，自屬道路交通管理處罰條例所規定之
      「道路」無訛，該路段道路緣石側面確繪有黃色實線，標
      示禁止停車，現場並無延長或縮短黃線禁止停車時間之標
      誌及附牌，亦未設置假日開放停車之標誌及附牌，此業已
      由舉發機關即臺北市政府警察局交通警察大隊於九十七年
      五月九日以北市警交大執字第○九七三二一○九五○○號
      函函覆受處分人明確，有該函文一紙在卷足憑。顯見受處
      分人確有將車輛停放於前述設有禁止停車標線處所之交通
      違規行為，應堪認定。
（二）又行政程序法第九十二條所稱行政處分，係指行政機關就
      公法上具體事件所為之決定或其他公權力措施而對外直接
      發生法律效果之單方行政行為；而該決定或措施之相對人
      雖非特定，而依一般性特徵可得確定其範圍者，為一般處
      分，亦適用行政程序法有關行政處分之規定。本件劃設於
      道路側緣之黃實線，其所規範之相對人雖無從特定，但凡
      行駛經過該處之車輛均有遵守之義務而可得確定，則依據
      上開說明，其性質應屬一般處分，故自劃設於路面時起，
      應即發生行政處分之規制作用，人民即有遵守之義務。而
      黃實線用以禁止停車，其禁止停車時間為每日上午七時至
      晚間八時，如有延長或縮短，始應以標誌及附牌標示之。
      可知，黃線路段除有標誌及附牌說明開放停車者外，凡於
      上述時段，不分平日、假日，均不得停車，業如前述，而
      受處分人係已考取得駕駛執照之駕駛人，當不可諉為不知
      ，亦無由妄自曲解交通標線之法律上意義。至於臺北市交
      通管制工程處於九十七年五月十六日函覆受處分人，稱該
      路段預計於九十七年六月中旬完成塗除禁止停車黃線，俾
      供民眾停車等語，僅係交通管制工程處之施工計畫，而於
      其尚未塗除黃線前，該處之黃實線仍為有效之交通標線，
      受處分人即應當遵守，不得以此而主張免責。是受處分人
      上開所辯，委不足採。
（三）綜上所述，本件事證明確，受處分人有在設有禁止停車標
      線處所停車之違規行為，堪以認定。
五、綜上所述，受處分人確有於前揭時間將其所有之自小客車停
    放於設有黃實線處之禁止停車處所之行為，而受處分人係於
    舉發通知單上所載應到案日期前，即向原處分機關提出申訴
    ，原處分機關乃依前揭道路交通管理處罰條例第五十六條第
    一項第四款、違反道路交通管理事件統一裁罰基準及處理細
    則及基準表之規定，裁處受處分人罰鍰九百元，經核並無違
    誤，本件異議為無理由，自應予以駁回。
據上論斷，應依道路交通案件處理辦法第十九條，裁定如主文。
中    華    民    國  九十七  年    八    月  二十九  日
                  臺灣臺北地方法院交通法庭
                      法      官    雷淑雯
以上正本證明與原本無異。
如不服本裁定，應於裁定送達後五日內向本院提出抗告狀。
                      書  記  官    胡詩唯
中    華    民    國  九十七  年    八    月  二十九  日


司法院資訊處製作；財團法人民間司法改革基金會備份。
